【裁判字號】    89,上易,21
【裁判日期】    890229
【裁判案由】    竊佔
【裁判全文】
臺灣高等法院刑事判決                              八十九年度上易字第二一號
    上  訴  人  臺灣臺北地方法院檢察署檢察官
    上  訴  人
    即  被  告  丙○○○
                乙○○
右上訴人因被告竊盜案件，不服臺灣臺北地方法院八十八年度易字第二九八四號，中
華民國八十八年十二月六日第一審判決（起訴案號：臺灣臺北地方法院檢察署八十八
年度偵字第一五三六四號）提起上訴，本院判決如左：
    主  文
上訴駁回。
    事  實
一、丙○○○與乙○○係媳婆關係，共同居住於臺北市○○區○○段一小段二八○地
    號、門牌號碼復興南路一段一○七巷五弄七號之房地（以下簡稱二八○號房地）
    內。乙○○前於民國七十七年間，因無權占有毗鄰之甲○○所有臺北市○○區○○段一小段二八一地號土地（以下簡稱二八一號土地）事件，業經法院判決敗訴
    確定，並於七十八年十一月間遭強制執行拆除在案。詎丙○○○與乙○○竟意圖
    為自己不法之利益，並基於犯意之聯絡，二人明知該二八一號土地係甲○○所有
    ，仍於八十七年間，趁甲○○不在國內之便，共同搭設鐵皮圍籬而竊佔該地如附
    圖所示之點狀部分（面積○．○○六一公頃）供己種植植物使用，嗣雖經甲○○
    及其夫張德明催請拆遷返還，惟均未獲置理（現部分鐵皮圍籬業經拆除，堆置於
    該二八一號土地原占用部分）。
二、案經甲○○訴由台灣台北地方法院檢察署檢察官偵查起訴。
    理      由
一、訊據被告丙○○○、乙○○固不否認於右揭時地搭設鐵皮圍籬，惟矢口否認有竊
    佔之犯行，辯稱：牆已拆除了，我沒有圍了，年前因有人丟垃圾其才以鐵皮阻擋
    云云。惟查右揭事實，業據告訴代理人即告訴人之夫張德明指訴明確，並有土地
    登記謄本一件、存證信函一份、現場（原占用情形）照片多幀在卷可稽，且經檢
    察官會同地政人員及管區員警至現場實施勘驗結果，該二八一號土地占用部分植
    物生長繁茂，仍可見花盆數只散落地面，原搭設鐵皮業經拆卸堆置該處，仍豎有
    支撐之鐵架等情，有履勘現場筆錄、現場照片及臺北市大安地政事務所函送之土
    地複丈成果圖附卷可佐。查被告乙○○曾因無權占有該號土地，經法院判決敗訴
    確定並已執行拆除在案，此為被告丙○○○、乙○○所是認，被告丙○○○於偵
    查中復自承七十八年間法院拆除後其即未使用該地，明知該處係二八一號土地等
    情，是被告等於八十七年間，復起意於該地搭設鐵皮，經告訴人催討返還土地仍
    置之不理，其有為自己不法利益之意圖，排除所有人之權利並據為己有，甚屬顯
    然，再衡諸現場鐵皮圍籬所搭設之高度、緊實度及植物生長狀況，被告丙○○○
    、乙○○辯稱係為阻擋垃圾云云，不足採信。其等竊佔犯行應均堪認定。
二、核被告丙○○○、乙○○所為，均係犯刑法第三百二十條第二項之竊佔罪。其有
    犯意之聯絡及行為之分擔，為共同正犯。被告乙○○為滿八十歲之人，依法減輕
    其刑。
三、原審應依刑法第二十八條、第三百二十條第二項、第一項、第十八條第三項、
    罰金罰鍰提高標準條例第一條前段規定，並審酌其品行、犯罪之動機、目的、手
    段、智識程度、心神狀態、占用面積、行為分擔之程度、所生之危害，暨犯罪後
    之態度等一切情狀，以被告丙○○○、乙○○共同意圖為自己不法之利益，而竊
    佔他人之不動產，丙○○○處拘役四十日，乙○○處拘役五十日。復以被告二人
    均未曾受有期徒刑以上刑之宣告，有台灣高等法院檢察署刑案紀錄簡覆表在卷可
    按，原審認其經此教訓，當知警惕，而無再犯之虞，所宣告之刑以暫不執行為適
    當，並依刑法第七十四條第一款，各予宣告緩刑二年，以啟自新。其認事用法，
    洵無違誤，量刑亦甚允洽，公訴人及被告上訴指摘原判決不當，非有理由，應予
    駁回。
據上論斷，應依刑事訴訟法第三百六十八條，判決如主文。
本案經檢察官郭啟東到庭執行職務。
中    華    民    國    八十九    年      二        月      二十九      日
                        臺灣高等法院刑事第二十一庭
                            審判長法  官  葉  騰  瑞
                                  法  官  黃  本  仁
                                  法  官  江  國  華
右正本證明與原本無異。
不得上訴。
                                  書記官  吳  碧  玲
中    華    民    國    八十九    年      三        月       三         日
附錄：本案論罪科刑法條全文
刑法第三百二十條第二項
意圖為自己或第三人不法利益，而竊佔他人之不動產者，依前項之規定處斷。


司法院資訊處製作；財團法人民間司法改革基金會備份。
